【裁判字號】    98,上訴,4343
【裁判日期】    981116
【裁判案由】    偽造文書等
【裁判全文】
臺灣高等法院刑事判決                98年度上訴字第4343號
上  訴  人
即  被  告  乙○○
上列上訴人因偽造文書等案件，不服臺灣板橋地方法院98年度訴
字第1622號，中華民國98年8 月31日第一審判決（起訴案號：臺
灣板橋地方法院檢察署97年度偵緝字第2410號），提起上訴，本
院判決如下：
    主  文
上訴駁回。
    理  由
一、按依刑事訴訟法第350 條、第361 條、第362 條、第367 條
    規定，不服地方法院之第一審判決而上訴者，須提出上訴書
    狀，並應敘述具體理由，為上訴必備之程式；其所提出之書
    狀未敘述上訴理由，或僅曾以言詞陳述上訴理由者，均應於
    上訴期間屆滿後20日內補提理由書於第一審法院。第一審法
    院經形式審查，認逾期未補提上訴理由者，應定期間先命補
    正；逾期未補正者，為上訴不合法律上之程式，應以裁定駁
    回。倘已提出上訴理由，但所提非屬具體理由者，則由第二
    審法院以上訴不合法律上之程式，判決駁回。而所謂具體理
    由，必係依據卷內既有訴訟資料或提出新事證，指摘或表明
    第一審判決有何採證認事、用法或量刑等足以影響判決本旨
    之不當或違法，而構成應予撤銷之具體事由，始克當之（例
    如：依憑證據法則具體指出所採證據何以不具證據能力，或
    依憑卷證資料，明確指出所為證據證明力之判斷如何違背經
    驗、論理法則）；倘僅泛言原判決認定事實錯誤、違背法令
    、量刑失之過重或輕縱，而未依上揭意旨指出具體事由，或
    形式上雖已指出具體事由，然該事由縱使屬實，亦不足以認
    為原判決有何不當或違法者（例如：對不具有調查必要性之
    證據，法院未依聲請調查亦未說明理由，或援用證據不當，
    但除去該證據仍應為同一事實之認定），皆難謂係具體理由
    ，俾與第二審上訴制度旨在請求第二審法院撤銷、變更第一
    審不當或違法之判決，以實現個案救濟之立法目的相契合，
    並節制濫行上訴（最高法院97年度台上字第892 號判決亦同
    此意旨）。又法院之裁定得分別情形，以口頭宣示、記載於
    筆錄（刑事訴訟法第50條但書）或製作書面等方式行之，其
    以書面為之者，亦無法定格式，最高法院94年7 月12日94年
    度第10次刑事庭會議決議亦同此意旨。準此，法院以函文之
    方式告以裁定之意旨，自屬刑事訴訟法第220 條所稱之裁定
    。
二、本件原審判決略以：被告乙○○意圖為自己不法之所有，於
    民國（下同）94年12月20日20時20分許，至友人甲○○位於
    臺北市中山區○○○路○ 段92巷7 弄11號1 樓之住處，向甲
    ○○之家人表示要找甲○○而進入客廳等候（甲○○當時不
    在家），旋趁無人注意之際，竊取甲○○所有置於住處客廳
    椅子上之皮包1 只（內有甲○○所有之國泰世華商業銀行存
    摺1 本、信用卡〈晶片卡〉1 張及信用卡帳單1 份、台北國
    際商業銀行存摺1 本及信用卡1 張、台北市第五信用合作社
    存摺1 本及提款卡1 張、富邦銀行信用卡1 張、身分證、健
    保卡及乙○○因欠款而交給甲○○作為抵押之身分證等物）
    ，得手後離開現場。復於翌日（21日）0 時55分許，與真實
    姓名年籍不詳、綽號「毛毛」之成年女子共同基於意圖為自
    己不法所有及行使偽造私文書之犯意聯絡，一同前往址設臺
    北市中山區○○○路317 號之「辰陽鑽石有限公司」（下稱
    辰陽公司），推由「毛毛」冒用甲○○之名義，持甲○○被
    竊之上開國泰世華商業銀行信用卡，向該公司服務人員刷卡
    購買價值新臺幣（下同）24,700元之商品，且在簽帳單商店
    收據聯持卡人簽名欄內偽造「甲○○」之署名1 枚（簽帳單
    為1 式2 聯，另1 聯係交由刷卡人留存，無須刷卡人簽名）
    ，表示「甲○○」承認該筆刷卡消費之意，再將偽造之簽帳
    單交還該公司服務人員而行使之，足以生損害於甲○○、辰
    陽公司及國泰世華商業銀行，並使上開公司服務人員陷於錯
    誤，交付「毛毛」購買之商品。嗣甲○○發覺皮包遭竊且接
    到信用卡刷卡通知後報警處理，經警於94年12月21日21時10
    分許，在乙○○位於臺北縣中和市○○街62號之1 之住處查
    獲乙○○，並自乙○○所有之外套口袋內起獲甲○○遭竊之
    台北國際商業銀行存摺1 本、國泰世華商業銀行信用卡帳單
    1 份（均已於94年12月22日發還甲○○）及乙○○之身分證
    ，始悉上情。
三、上訴人即被告乙○○不服原審判決，提起上訴，其於98年9
    月11日提出之「刑事上訴狀」所敘述之上訴理由略以：緣上
    訴人乙○○因偽造文書案件，經臺灣板橋地方法院判處有期
    徒刑5 月，如易科罰金，以銀元300 元即新臺幣900 元折算
    1 日，因該判決實令人難以信服，且有量刑過重之疑，爰依
    法提起上訴，其他上訴理由，容後補呈等語。再經臺灣板橋
    地方法院刑事庭分別於98年9 月16日、98年10月14日以板院
    輔刑錦98訴字第1622號函稿裁定上訴人於文到後7 日內補充
    上訴理由，或於文到後5 日內立即補充上訴理由，若逾期未
    補正，將依法駁回上訴之意旨（業於98年9 月22日、98 年
    10月29日〈98年10月19日寄存〉分別送達上訴人）。
四、查原判決已於理由內說明：上開犯罪事實，業據證人即告訴
    人甲○○曾於警、偵訊及原審審理時證稱：94年12月20日晚
    上8 點20分左右，伊不在家，被告有到伊家裡找伊，跟伊兒
    子說要找你媽媽，伊兒子說媽媽不在，並開門讓被告進入客
    廳，被告就叫伊兒子去泡咖啡，伊兒子回到客廳時，就發現
    被告走了，伊放在客廳椅子上的皮包也不見了，皮包裡有伊
    所有之國泰世華商業銀行存摺1 本、晶片卡（信用卡）1 張
    及信用卡帳單1 份、台北國際商業銀行存摺1 本及信用卡1
    張、台北市第五信用合作社存摺1 本及提款卡1 張、富邦銀
    行信用卡1 張、身分證、健保卡及乙○○借錢抵押的身分證
    ，當晚只有乙○○有去伊家裡，家中門窗也沒有遭到破壞，
    所以認為皮包是被被告偷走了，伊隔天中午接到銀行通知，
    才發現國泰世華信用卡被盜刷24,700元，就向警方報案，並
    偕同警方至珠寶店調閱監視錄影帶，看到被告和1 名綽號「
    毛毛」的女子一起進入店內刷卡，伊以前見過被告和「毛毛
    」在一起，他們是朋友，伊只見過「毛毛」1 次，不算認識
    「毛毛」，也沒有和「毛毛」一起去唱過歌，之後伊就帶警
    察到被告住處，在被告外套口袋找到本來放在伊皮包裡的存
    摺、刷卡帳單及被告身分證等語；被告亦坦承曾於94年12月
    20日晚間到過證人甲○○住處，並曾於翌日凌晨陪「毛毛」
    前往辰陽公司刷卡購物，及警方在其所有之外套口袋內起獲
    其交給證人甲○○作為欠款抵押之身分證、證人甲○○之台
    北國際商業銀行存摺1 本、國泰世華商業銀行信用卡帳單1
    份等物之事實。至被告雖辯稱：因為甲○○不在家，伊就只
    在門口沒有進去甲○○家裡，伊陪「毛毛」去辰陽公司買東
    西，是在門口等「毛毛」，沒有陪她進去，不知道她盜刷甲
    ○○的卡，查獲前一天甲○○曾向伊借外套去穿，外套口袋
    裡的東西可能是甲○○放進去的云云。惟就外套口袋內為何
    會有證人甲○○之存摺、帳單及被告身分證一節，被告先於
    警詢時供稱：伊沒有進入甲○○住處客廳，於94年12月21日
    0 時許伊在臺北市○○○路的屈臣氏遇到「毛毛」，當時下
    大雨，「毛毛」沒有雨衣，向伊借外套穿，後來在屈臣氏分
    手時「毛毛」把外套還伊，伊不知道為何外套口袋內會有甲
    ○○失竊的物品云云；於偵訊時則改稱：伊身上穿的外套（
    大衣）是甲○○朋友「毛毛」的，口袋裡的東西是「毛毛」
    放進去的，不是伊放的云云；於原審準備程序時再改稱：查
    獲的外套是伊的，查獲前一天（94年12月20日）甲○○向伊
    借外套去穿，（20日）當天甲○○打電話跟伊說她和「毛毛
    」在錢櫃唱歌，叫伊去取回身分證及外套，伊騎車到錢櫃，
    在門口碰到「毛毛」，「毛毛」把外套交給伊，說是甲○○
    叫她把外套還給伊，伊就拿到外套了，沒有見到甲○○，當
    晚下大雨，伊又將外套借給「毛毛」穿，事後甲○○有告訴
    伊，她把存摺放在外套裡云云；於原審審理時又改稱：伊把
    外套借給甲○○穿，94年12月20日晚上伊打電話給甲○○問
    她在哪裡，說要去接她，甲○○沒說她人在哪裡，只說她跟
    「毛毛」他們在一起，後來伊說要拿回身分證，甲○○說伊
    拿1000元還給她媽媽，就把證件還伊，伊同意了，就去甲○
    ○住處，本來是要叫甲○○的大嫂還給伊，但伊發現伊的外
    套就在甲○○住處椅背上，就直接將外套拿走，外套口袋裡
    的東西應該是甲○○放的云云，所述前後不一，差異甚大，
    實難採信。又關於被告是否有與「毛毛」一起進入辰陽公司
    刷卡消費乙節，除證人甲○○於原審審理時明確證稱：伊有
    去珠寶店看盜刷信用卡的監視器畫面，看到被告和「毛毛」
    進入店內等語外，證人即承辦本案之員警姜順譯亦於原審審
    理時到庭具結證稱：伊承辦本案有去珠寶店詢問店員，店員
    說是一男一女進入店內去刷卡等語，足認被告辯稱未陪「毛
    毛」進入店裡，只在門口等她云云，與事實不符，不足採信
    ，被告確有陪同「毛毛」一起進入辰陽公司，知悉「毛毛」
    冒用證人甲○○之名義刷卡消費，其顯與「毛毛」有共同盜
    刷信用卡之犯意聯絡無疑。此外，復有被告外套口袋查獲物
    品照片2 張、證人甲○○出具之贓物認領保管單（領回前開
    起獲之台北國際商業銀行存摺1 本、國泰世華商業銀行信用
    卡帳單1 份）1 紙、辰陽公司簽帳單商店收據聯影本（持卡
    人簽名欄內有「甲○○」署名1 枚）1 紙在卷可考，綜上以
    觀，應認證人甲○○所述較被告所辯可採，本件事證明確，
    被告竊取證人甲○○皮包且與「毛毛」共同盜刷信用卡之犯
    行均堪認定。是核被告所為，係犯刑法第320 條第1 項普通
    竊盜罪、第216 條、第210 條行使偽造私文書罪及同法第33
    9 條第1 項詐欺取財罪。被告與真實姓名年籍不詳、綽號「
    毛毛」之成年女子間就行使偽造私文書及詐欺取財部分，均
    有犯意聯絡及行為分擔，皆為共同正犯。被告偽造「甲○○
    」署名之行為，為其偽造私文書之部分行為，且被告偽造私
    文書後復持以行使，偽造私文書之低度行為應為行使之高度
    行為所吸收，均不另論罪。其所為上開3 罪間，有方法目的
    之牽連關係，應從一重之行使偽造私文書罪論處。並審酌被
    告貪圖私利，竊取甲○○之物品，並持以盜刷消費，危害信
    用卡交易之正常秩序，造成被害人生活及心理上甚大之困擾
    ，行為實有不當，及其犯罪之動機、目的、手段、所得利益
    、犯後態度等一切情狀，量處被告有期徒刑5 月，並諭知易
    科罰金之折算標準。及說明辰陽公司簽帳單商店收據聯持卡
    人簽名欄內偽造之「甲○○」署名1 枚，係偽造之署名，不
    問屬於犯人與否，均應依刑法第219 條規定宣告沒收。至該
    簽帳單之刷卡人留存聯（即由被告或共犯「毛毛」留存之簽
    帳單），雖係被告或共犯「毛毛」所有，且因本件犯罪所得
    之物，惟並未扣案，為免執行之困難，爰不予宣告沒收等語
    。原審判決既已詳細記載認定被告犯罪之證據及理由，並已
    審酌關於刑法第57條科刑之一切情狀，在適法範圍內行使裁
    量權，核無量刑違法或不當之情形。被告上訴意旨，僅空言
    泛稱原審判決難以服眾，且量刑過重云云，尚不足以影響原
    審判決量刑刑度之本旨，且就原審判決（特別是量刑部分）
    有何不當或違法之處，毫無一語提及，自非屬上訴第二審之
    具體理由。至被告上訴意旨，雖另稱：其他上訴理由，另行
    補充等語，惟經原審2 度命被告補正上訴理由，被告至今迄
    未補具任何其他上訴理由，有本院公務電話查詢紀錄表等件
    在卷可憑，且被告提起本件上訴時，已附具前述理由（僅理
    由不具體，詳如上述），本院亦不得依刑事訴訟法第367 條
    之規定命其補正，其上訴自不合法律上之程式，爰不經言詞
    辯論予以駁回。
五、據上論斷，應依刑事訴訟法第367 條前段、第372 條，判決
    如主文。
中    華    民    國    98    年    11    月    16    日
            刑事第十四庭審判長法  官  陳志洋
                              法  官  梁耀鑌
                              法  官  謝靜恒
以上正本證明與原本無異。
如不服本判決，應於收受送達後10日內向本院提出上訴書狀，其
未敘述上訴之理由者並得於提起上訴後10日內向本院補提理由書
（均須按他造當事人之人數附繕本）「切勿逕送上級法院」。
                              書記官  陳珮茹
中    華    民    國    98    年    11    月    16    日


司法院資訊處製作；財團法人民間司法改革基金會備份。
